【裁判字號】    89,交訴,42
【裁判日期】    890629
【裁判案由】    過失致死
【裁判全文】
臺灣臺南地方法院刑事判決                          八十九年度交訴字第四二號
    公  訴  人  臺灣台南地方法院檢察署檢察官
    被      告  甲○○
右列被告因過失致死案件，經檢察官提起公訴（八十八年度偵字第一五三六一號)，
本院判決如左：
    主  文
甲○○因過失致人於死，處有期徒刑玖月，緩刑參年。
    事  實
一、甲○○於民國（下同）八十八年六月十三日二十二時四十分許，駕駛車牌號碼Ｕ
    Ａ─六八一七號自小客車，停車於台南縣永康市○○路五八六號門前開啟車門時
    ，原應注意汽車停車向外開啟車門時，應注意行人、車輛，並讓其先行，而依當
    時情形，並非不能注意，竟疏未注意及此，猶貿然開啟車門，適鄭雅文駕駛車牌
    號碼ＶＤＲ─六一二號輕機車經過該處，亦疏未注意車前狀況，而撞及上開自小
    客車之車門並因而倒地受傷，經送醫後，終因顱內出血、頭部撞傷，延至八十八
    年六月三十日十八時許不治死亡。
二、案經台灣台南地方法院檢察署檢察官據報相驗偵查起訴。
    理  由
一、訊據被告甲○○對於在右開時、地肇事之事實固供承不諱，惟矢口否認有過失犯
    行，辯稱：本件車禍之發生並非伊突然開啟車前去撞擊機車，也非伊突然開啟車
    前才遭機車撞擊，是車門原已開啟，且車門開啟時伊有注意車後路況，當時近距
    離並無來車，後來伊準備要關車前時，被害人卻突然騎機車變換車道來撞擊伊車
    門，對於被害人突發的意外行為，伊實在沒有辦法反應，更無從注意，本件車禍
    伊應該沒有過失云云。經查，按汽車停車向外開啟車門時，應注意行人、車輛，
    並讓其先行，道路交通安全規則第一百十二條第一項第十五款定有明文。本件被
    告於案發當時將其所有上揭車輛停置於台南縣永康市○○路五八六號門前，並開
    啟車門取物等情，為其所不爭執，而依卷附道路交通事故調查報告表及現場照片
    所示，被告停車位置離快車道僅０．九公尺，其停車位置已有可議，如開啟車門
    時則車門距離快車道之距離應僅約０．五公尺左右，已不足以讓機慢車輛及行人
    通行，在此情形下，被告如有開車門之必要，更應注意有無行人或車輛往來，以
    確保通行之安全，並應隨開隨關，以免肇生事端，而案發地點為台南縣永康市通
    往台南市○○道，平日人車往來頻繁，車流量甚大，以被告停車地點及車門開啟
    之狀況，勢必阻礙快車道旁機慢車輛及行人之通行，參諸證人乙○○到庭結證稱
    ：「我開快車道，該機車從我右邊慢車道超車，後來我看到慢車道車有停一台車
    ，車門開著，該機車撞到該車車門，我馬上停車，才沒有撞到機車」（詳本院八
    十九年三月二十三日審判筆錄），足見本件車禍之發生確因被告停車位置失當並
    因車門開啟，阻礙慢車道上之通路，以致肇事，被告之行為顯有過失，被告辯稱
    無過失云云，顯係卸責之詞，委無足採。又本件車禍經送台灣省台南區車輛行車
    事故鑑定委員會及台灣省車輛行車事故覆議鑑定委員會鑑定結果，亦均認為「被
    告開啟車門未注意後方車輛，為肇事原因」，有鑑定意見書及覆議鑑定意見書各
    一份附卷可稽，雖被害人駕駛機車，未注意車前狀況，亦有過失，惟被害人雖與
    有過失，並不因此解免被告之過失責任，另本件車禍被害人鄭雅文因車禍受傷死
    亡，亦經台灣台南地方法院檢察署檢察官督同法醫師相驗明確，掣有相驗屍體證
    明書驗斷書及勘驗筆錄在卷足憑。被告過失駕車肇事行為，與被害人之死亡結果
    間，自有相當因果關係。本件事證已臻明確，被告過失之犯行，洵堪認定。
二、核被告所為，係犯刑法第二百七十六條第一項之過失致死罪。爰審酌被告之品行
    、應負過失責任之程度、造成被害人死亡之結果、被害人於本件車禍之發生亦有
    過失，被告肇事後給付被害人家屬新台幣二百八十萬元，經被害人家屬到庭陳明
    屬實，雙方已達成民事上之和解等一切情狀，量處有期徒刑九月，以資懲儆。末
    查被告素行良好，並無前科，此有本院被告全國前案紀錄表一紙在卷可稽，其因
    一時疏忽肇事，事後態度尚佳，已和被害人家屬達成和解，被告經此教訓，當能
    知所警惕，信無再犯之虞，本院因認對被告所所宣告之刑以暫不執行為適當，爰
    併宣告緩刑三年，用昭自新，並觀後效。
據上論斷應依刑事訴訟法第二百九十九條第一項前段，刑法第二百七十六條第一項，
第七十四條第一款，罰金罰鍰提高標準條例第一條前段，判決如主文。
本案經檢察官陳俊秀到庭執行職務。
中    華    民    國      八十九      年      六      月      二十九   日
                                臺灣臺南地方法院交通法庭
                                    法  官  黃  光  進
右正本證明與原本無異。
如不服本判決，應於判決送達後十日內向本院提出上訴狀( 應附繕本 )。
                                    書記官  胡  美  娟
中    華    民    國      八十九      年              月                日
附錄本案論罪科刑法條全文
刑法第二百七十六條第一項：
因過失致人於死者，處二年以下有期徒刑、拘役或二千元以下罰金。


司法院資訊處製作；財團法人民間司法改革基金會備份。
